【裁判字號】    94,簡上,384
【裁判日期】    950313
【裁判案由】    竊盜
【裁判全文】
臺灣臺南地方法院刑事判決             94年度簡上字第384號
上  訴  人  臺灣臺南地方法院檢察署檢察官
被      告  甲○○
                    （現羈押於臺灣臺南看守所）
上列上訴人因被告竊盜案件，不服本院九十四年度簡字第二二二
四號中華民國九十四年十月三十一日第一審判決（聲請簡易判決
處刑案號：九十四年度偵字第七一四九號，及移送併辦案號：九
十四年度偵字第一一○三二號），提起上訴，及經檢察官移送併
辦（臺灣臺南地方法院檢察署九十四年度偵字第一三一三五、九
十五年度偵字第八八一、一七○六號），本院自為一審判決如下
：
  主    文
原判決撤銷。
甲○○連續竊盜，累犯，處有期徒刑壹年陸月。並應於刑之執行
前，令入勞動場所強制工作參年。
  事    實
一、甲○○係民國五十八年三月十七日生，為滿十八歲之人，前
    於七十七年間因犯竊盜案件，經臺灣高等法院臺南分院以七
    十七年度上易字第二八一三號判處有期徒刑十月，緩刑三年
    確定；於前開緩刑期間內再因犯竊盜犯行，經本院分別以七
    十九年度易字第三九九號判處有期徒刑三月確定及以七十九
    年度易字第七一一號判處有期徒刑一年確定，並以七十九年
    度聲字第五三八號定應執行有期徒刑一年二月，前開緩刑亦
    經撤銷；復因犯詐欺案，經本院以八十年度易字第二七八○
    號判處有期徒刑六月確定；又因犯搶奪案，經本院以八十一
    年度訴字第四三二號判處有期徒刑八月確定；再因犯竊盜罪
    ，經本院以八十二年度南簡字第三七四號判處罰金五千元確
    定；另因犯竊盜罪，經臺灣高等法院臺南分院以八十三年度
    上訴字第一五七四號判處有期徒刑二年六月，並應於刑之執
    行前入勞動場所強制工作三年確定；又犯竊盜罪，經本院以
    八十八年度訴字第七五二號判處有期徒刑一年八月，並應於
    刑之執行前入勞動場所強制工作三年確定，甲○○經入獄執
    行本次法院所判處之有期徒刑後，於九十三年一月二十七日
    因縮短刑期執行完畢；後又再犯竊盜罪，經本院以九十四年
    度簡字第七九七號判處拘役三十日確定，為有犯罪習慣之人
    。詎其猶不思悔改，竟基於意圖為自己不法所有之概括犯意
    ，連續為下列竊盜行為：(一)於九十四年五月三十一日下午二
    時二十五分許，趁無人注意之際，在臺南市○○區○○路二
    段八十七號後門，竊取乙○經營之「宜詮貿易股份有限公司
    」內之保溫不鏽鋼內筒二十八個｛價值共約新臺幣（下同）
    三千元｝，得手後正待離去之際，為警發覺可疑，經盤查後
    而查獲。(二)復於九十四年八月十八日上午十時許，在丙○○
    位於臺南市○○區○○路三段七十七號住家後門麵攤內，竊
    取丙○○所有之白鐵製滷味盤二塊（價值共約一萬三千元）
    ，得手後即攜帶上開滷味盤騎駛腳踏車離去，後經丙○○之
    弟調閱路口監視錄影帶發覺係甲○○所拿取，並於同年月二
    十四日發現甲○○，而報警逮捕甲○○始查獲上情。(三)又於
    九十四年九月二十六日下午二時四十二分許，騎駛腳踏車行
    經臺南市○○路一二四號之一○五五前時，徒手竊取丁○○
    所有倚放於騎樓水泥柱上之鋁梯一只（價值約八百元），得
    手後於同日下午二時五十分許，以上開腳踏車將該鋁梯運至
    臺南市○○街一二四巷底西橋旁毛金良經營之舊貨收購場，
    售與不知情之毛金良之母毛吳鐘，得款一百八十元供吃喝花
    用殆盡，嗣因警見甲○○拿取另一鋁門（查無失主）前往上
    開舊貨場販賣而予以盤查，始查知上情。(四)於九十四年十二
    月二十八日上午某不詳時間，在臺南市○○路與忠明街口，
    竊取臺南市○○○○○路燈燈桿一枝（價值約二千元），得
    手後騎駛腳踏車攜該燈桿離去現場，嗣於同日上午九時許在
    中華西路與民生路口為警查獲。(五)於九十五年一月九日下午
    五時四十分許，在臺南市○○路與忠明街口，竊取臺南市○○○○○路燈燈座一只（價值約一千元），得手後騎駛腳踏
    車攜該燈座離開現場，嗣於同日下午五時五十分許在海安路
    與忠明街口為警查獲。
二、案經臺南市警察局第四分局報告臺灣臺南地方法院檢察署檢
    察官聲請簡易判決處刑以及臺南市警察局第二分局、第五分
    局報告臺灣臺南地方法院檢察署檢察官函送併案審理。
    理  由
一、訊據被告甲○○雖坦承有於上揭時、地拿取上開物品，惟矢
    口否認有何竊盜犯行，辯稱：伊以為前開犯罪事實(一)、(二)、
    (三)的東西沒人要的，另犯罪事實(四)、(五)的燈桿及燈座是因為
    傾倒毀壞，伊要幫忙拿到市政府云云。經查：
（一）被告於九十四年五月三十一日下午二時二十五分許所竊取
      之保溫不鏽鋼內筒二十八個，係被告取自位於臺南市○○
      區○○路二段八十七號「宜詮貿易股份有限公司」內之物
      品，而上址於案發前因發生火災，因而在前開現場設置三
      面證據保全之告示公告以防宵小等情，業據被害人乙○供
      述在卷（見臺南市警察局第四分局南市警四刑偵字第○九
      四○○○○二二四號刑案偵查卷宗第五頁）。被告雖辯稱
      伊以為上開物品係無人所有之物云云，然觀之警方於前開
      現場所拍攝之相片，案發現場共設置有三面內容為「本火
      災現場（八七二至八七八號）業由臺灣臺南地方法院檢察
      署實施刑事證據保全在案，因事涉公益，敬請各位自重，
      切勿擅自取走本處所任何物品，違者法辦，希勿自誤」之
      明顯公告（見臺南市警察局第四分局南市警四刑偵字第○
      九四○○○○二二四號刑案偵查卷宗第二十至二一頁），
      稽之上開公告之內容，顯認一般人於觀之上開公告後，應
      可明確知悉案發現場雖遭受火災，然置放於其內之物品，
      尚非屬遭人遺棄之物，當不得任意取走。而被告雖另辯稱
      伊並未看到上開公告云云，惟觀之前開警方所拍攝之現場
      相片，前揭三面公告均屬紅底白字之醒目標誌，復又設置
      於案發現場之明顯位置，而被告經警查獲時又為日間光照
      良好之時，且觀諸卷附之「甲○○涉竊盜現場位置及公告
      設立位置圖」及「逮捕現場位置相片」各一份（見臺南市
      警察局第四分局南市警四刑偵字第○九四○○○○二二四
      號刑案偵查卷宗第十二、十九頁）所示，被告為警查獲時
      ，其經警逮捕之地點雖非位在三面公告之正對面，然由當
      時被告所處之位置，仍可見到現場設置有上開三面公告，
      是被告辯稱其於案發時並未看見上開三面公告云云，顯難
      另人置信。再者，被告於案發現場總共拿取二十八個保溫
      不鏽鋼內筒，而稽之卷附現片所示（見臺南市警察局第四
      分局南市警四刑偵字第○九四○○○○二二四號刑案偵查
      卷宗第十八頁），該二十八個保溫不鏽鋼內筒大小新舊不
      一，且其中有部分之不鏽鋼內筒完好如初，而有部分不鏽
      鋼內筒卻有明顯之火燒痕跡，是足認被告並非係於案發現
      場之同一特定位置取得上開物品，而應係在現場相當範圍
      之區域內搜刮而得，再佐以被告於偵查中另供述其係在火
      災現場黃線外圍尋得上開物品等語，足認被告沿現場警戒
      黃線搜尋前開不鏽鋼筒時，亦可察覺警戒黃線前設置有前
      開三面公告，由此益徵被告辯稱未看到上開三面公告一節
      ，顯屬臨訟狡辯之詞，殊不足採。
（二）又被告雖辯稱其於九十四年八月十八日上午十時許所拿取
      之二塊白鐵製滷味盤，係在巷口草叢處拾得云云，然上開
      二塊白鐵製滷味盤，原係置放在被害人丙○○位於臺南市
      中西區○○路○段七十七號住家後門麵攤內一節，業據被
      害人即證人丙○○證述明確，且觀之案發現場所調得之里
      辦公室所設置之監視器畫面翻拍相片（見臺南市警察局第
      二分局南市警四刑偵字第○九四四二○一九九六號刑案偵
      查卷宗第十、十一頁），案發現場係屬一住宅密集而居住
      人口稠密之區域，故是否存有被告所稱之巷口「草叢」之
      處所，已有所疑。復稽之本件案發時點，係在上午十點之
      日間正常人起居活動頻仍之時間，且由上開翻拍相片所示
      ，亦可見失竊之二塊白鐵製滷味盤面積龐大，是衡情一般
      人於該時間內，將前開外型及面積均十分容易引人注目之
      二大塊滷味盤，隨意自被害人丙○○麵攤上搬移後，即將
      之丟棄在現場附近草叢內之可能性極低，由此更加證明被
      告上開辯詞尚難採信。再由本次被告犯行經查獲之過程，
      係因被害人丙○○之弟陳秋男發現上開鐵盤失竊後，而經
      鄰居告知有目擊一名男子騎腳踏車持上開鐵盤離去現場，
      陳秋南即依鄰居所述該男子之行進路線，向里長調得監視
      畫面而翻拍被告持鐵盤騎腳踏車離去之身影，嗣經證人陳
      秋男於另日發現被告，而報警循線查獲等情，業據證人陳
      秋男證述在卷（見臺南市警察局第二分局南市警四刑偵字
      第○九四四二○一九九六號刑案偵查卷宗第五頁及第五頁
      反面），而該名目擊被告手持滷味盤離開之鄰居，係居住
      於被害人丙○○家隔壁即臺南市○○區○○路三段七九號
      之住戶一節，亦具證人即被害人丙○○證訴在卷（見臺灣
      臺南地方法院檢察署九十四年度偵字第一一○三二號偵查
      卷第十三頁）。稽之上開證人陳秋男及丙○○所述之情，
      顯認被告拿取二塊滷味盤之地點，當非其所辯稱之案發現
      場巷口草叢處，而應係自被害人丙○○之麵攤上所拿取，
      否則被告拿取上開白鐵製滷味盤離去之過程，即無法為居
      住於緊鄰被害人住家之住戶所親眼目擊。基上，本案被告
      既係由被害人丙○○之麵攤上拾取二塊白鐵製滷味盤，而
      上開白鐵製滷味盤復又為經營麵攤生意所必須之工具，是
      堪認被告於麵攤上拿取上開二塊白鐵製滷味盤時，當對該
      二塊白鐵製滷味盤係屬麵攤主人所有之物一情，知之甚詳
      ，然被告仍任意拿取，顯見被告確有基於為自己不法所有
      之意圖，而竊取上開二塊白鐵製滷味盤之犯行。
（三）再被告雖於本院審理時辯稱：伊於九十四年九月二十六日
      在臺南市○○路一二四號之一○五五前騎樓水泥柱上所拿
      取之鋁梯，係因該鋁梯已經壞掉，而別人請伊幫忙搬去丟
      掉云云。惟被告已於警詢供承伊係路經上開處所，因見四
      周無人而臨時起意竊取前揭鋁梯等語（見臺南市警察局第
      五分局南市警五刑偵字第九○四號刑案偵查卷宗第二頁）
      ，是由被告前開於警詢中所述之竊取過程，其並未提及其
      拿取上開鋁梯時，現場尚有他人等情，是顯認被告上開於
      本院審理時所為之辯詞，顯係卸責脫罪之詞。再者，本件
      被害人丁○○證述：案發當天係因伊開店，所以將被竊鋁
      梯拿至店外騎樓處，準備懸掛旗幟所用，而該鋁梯僅中間
      略有凹損等語，而稽之警卷所附扣案之鋁梯相片，扣案之
      鋁梯其外觀確屬良好而無明顯損壞等情，有證人丁○○之
      警詢筆錄及扣案物之相片附卷可參（見臺南市警察局第五
      分局南市警五刑偵字第九○四號刑案偵查卷宗第四、五及
      十八頁），是稽之上情，足認被告所拿取之鋁梯除功能正
      常外，且由該鋁梯之外觀上，一般人並不至於誤認該鋁梯
      係屬毀壞而遭人遺棄之物，再參之被告將該鋁梯持至舊貨
      場販售後，尚可賣得一百五十元一節，益徵該鋁梯顯屬有
      經濟價值之物，而被告於此情形下仍逕自他人店面前之騎
      樓任意取走該鋁梯，顯見其確有竊取該鋁梯之犯意，被告
      此部分竊盜犯行亦堪認定。
（四）另被告於犯罪事實(四)、(五)經警所查獲之路燈燈桿及燈座各
      一個，均係屬臺南市政府所有一節，業據證人即臺南市政
      府工務局技士戊○○證述在卷（見臺南市警察局第二分局
      南市警二刑偵字第○九四四二○二三一六號刑案偵查卷宗
      第二之五頁及該分局南市警二刑偵字第○九四五四二○○
      二三九號刑案偵查卷宗第四頁）。被告雖辯稱其不知道上
      開路燈燈桿及燈座係屬市政府財產云云，然上開路燈及燈
      座係屬公物而為政府財產之情，衡情應為一般大眾普遍認
      知之事項，且此亦可由被告經警查獲其撿拾路燈燈桿時，
      向警方表示其係要將傾倒之路燈燈桿送至市政府處理等語
      ，足證被告亦已知悉上開物品係屬市府公物無訛。況被告
      於九十四年十二月二十八日經警查獲竊取臺南市○○○○○路燈燈桿後，復又於九十五年一月九日再經警查獲竊取
      臺南市○○路燈燈座，是更足認定當被告於竊取路燈燈座
      時，已因前次經警查獲其竊取路燈燈桿之經驗，明確知悉
      上開路燈燈座係屬市政府所有之財物，然其猶於警方詢問
      時，辯稱伊不知路燈燈座屬於市政府財產云云，由此益徵
      被告上開辯詞，均屬脫罪卸責之詞，殊不值採。且稽之一
      般人如見道路旁之路燈燈桿及燈座傾倒時，如因該傾倒之
      燈桿及燈座妨害交通，理應僅將該燈桿及燈座移於路旁或
      通知市政府工程人員前來修復，然被告卻逕自取走路燈燈
      桿及燈座，此益徵被告確係基於意圖為自己不法所有之犯
      意，而竊取上開路燈燈桿及燈座。又本案經警查獲被告竊
      取前開路燈燈桿及燈座時，雖分別在被告騎駛之腳踏車上
      發現鐵鎚、螺絲起子、鉗子、扳手、平口鉗、鑿子等物，
      然被告於本院審理時，既供述上開路燈燈桿及燈座本即傾
      倒於路邊，故否認有以上開工具竊取路燈燈桿及燈座，且
      伊於拾取上開路燈燈桿及燈座時，亦未隨身攜帶上開工具
      ，而將上開工具置放於其所騎駛之腳踏車上等語，而本院
      復查無其他證據足資證明被告有以上開工具行竊上開路燈
      燈桿及燈座，或於行竊時有攜帶上開工具之行為，是此部
      分即無法認定被告於行竊時有攜帶兇器之行為，附此敘明
      。
二、核被告所為，係犯刑法第三百二十條第一項之竊盜罪。被告
    先後多次竊盜犯行，時間緊接，所犯係構成要件相同之罪名
    ，顯係基於概括之犯意反覆為之，應依刑法第五十六條連續
    犯之規定論以一罪，並加重其刑。另臺灣臺南地方法院檢察
    署檢察官九十四年度偵字第一一○三二、一三一三五、九十
    五年度偵字第八八一、一七○六號移送併辦部分之竊盜犯行
    即犯罪事實(二)、(三)、(四)、(五)部分，雖未據檢察官聲請簡易判
    決處刑，惟此部分犯行與業經檢察官聲請簡易判決處刑有罪
    部分之犯行，有連續犯裁判上一罪之關係，已如前述，且據
    檢察官函請併案審理，本院自得一併審理，一併敘明。原審
    以被告竊盜犯行事證明確，依法論罪科刑，判處被告甲○○
    處有期徒刑三月，如易科罰金，以銀元三百元折算一日，固
    非無見，惟原審就併案犯罪事實(三)、(四)、(五)之部分未及審判
    ，檢察官執此而據以上訴，應認為有理由，應將原判決撤銷
    ，由本院管轄之第二審合議庭自為判決。查被告甲○○前因
    犯竊盜案件，經本院以八十八年度訴字第七五二號判處有期
    徒刑一年八月，入獄服刑後於九十三年一月二十七日縮短刑
    期執行完畢等情，有臺灣臺南地方法院檢察署刑案資料查註
    紀錄表及臺灣高等法院被告全國前案紀錄表附卷可稽，其於
    有期徒刑執行完畢五年之內再犯本件有期徒刑以上之罪，為
    累犯，應依刑法第四十七條及第七十條之規定，遞加重其刑
    。爰審酌被告有如事實欄之多次竊盜等之犯罪前科，且其中
    有三次亦經法院判處有期徒刑一年以上之重刑，復曾經法院
    宣告強制工作三年之保安處分二次，仍不思其目前尚屬年輕
    力壯而四肢健全，竟不圖尋找正當工作賺取生活所需，而貪
    圖不法利益偷取他人財物，且本案復又屢次經警查獲猶仍一
    再犯案，顯見其法紀觀念淡薄，及衡其犯罪之動機、目的、
    手段、素行、所生危害、其偷竊之物品之價值，以及犯後飾
    詞狡辯一再否認犯行，態度不佳等一切情狀，量處如主文所
    示之刑，以示懲儆。公訴蒞庭檢察官雖當庭求處被告有期徒
    刑八月，惟本院審酌上情，以量處被告有期徒刑一年六月，
    始與其罪責相當，併此敘明。另扣案之鋁梯、路燈燈桿及燈
    座各一個，雖係被告竊盜所得之財物，然被害人仍得依法請
    求返還，被告並未取得所有權，自不得併予宣告沒收，附此
    敘明（最高法院四十年台非字第五號判例意旨參照）。
三、強制工作部分：查被告甲○○係五十八年三月十七日生，為
    本案竊盜犯行時為已滿十八歲之人且前於七十七年間因犯竊
    盜案件，經臺灣高等法院臺南分院以七十七年度上易字第二
    八一三號判處有期徒刑十月，緩刑三年確定；於前開緩刑期
    間內再因犯竊盜犯行，經本院分別以七十九年度易字第三九
    九號判處有期徒刑三月確定及以七十九年度易字第七一一號
    判處有期徒刑一年確定，並以七十九年度聲字第五三八號定
    應執行有期徒刑一年二月，前開緩刑亦經撤銷；復因犯詐欺
    案，經本院以八十年度易字第二七八○號判處有期徒刑六月
    確定；又因犯搶奪案，經本院以八十一年度訴字第四三二號
    判處有期徒刑八月確定；再因犯竊盜罪，經本院以八十二年
    度南簡字第三七四號判處罰金五千元確定；另因犯竊盜罪，
    經臺灣高等法院臺南分院以八十三年度上訴字第一五七四號
    判處有期徒刑二年六月，並應於刑之執行前入勞動場所強制
    工作三年確定；又犯竊盜罪，經本院以八十八年度訴字第七
    五二號判處有期徒刑一年八月，並應於刑之執行前入勞動場
    所強制工作三年確定；後又再犯竊盜罪，經本院以九十四年
    度簡字第七九七號判處拘役三十日確定等情，有前揭臺灣臺
    南地方法院檢察署刑案資料查註紀錄表及臺灣高等法院被告
    全國前案紀錄表附卷可憑，其先後多達九次竊盜、詐欺、搶
    奪等犯行經法院判刑，猶仍於本案連續竊取財物五次，犯行
    至為頻繁，法紀觀念淡薄，顯有犯罪習慣，甚為灼然，單純
    刑罰制裁已難達成矯治目的，且另稽之其前已經法院判處二
    次強制工作之保安處分，猶仍一再犯案，顯見前開強制工作
    之保安處分尚未收其成效，是本次倘非再次施以保安處分，
    無以為功，故依竊盜犯贓物犯保安處分條例第三條第一項第
    一款、第四條、第五條第一項前段之規定，併諭知被告於刑
    之執行前，令入勞動場所強制工作三年，以資矯治。
四、按對於簡易判決之上訴，準用刑事訴訟法第三編第一章及第
    二章之規定，管轄第二審之地方法院合議庭受理簡易判決上
    訴案件，應依通常程序審理，其認案件有刑事訴訟法第四百
    五十二條之情形者，應撤銷原判決，逕依通常程序為第一審
    判決，此為法院辦理刑事訴訟簡易程序案件應行注意事項第
    十四項所明定。本件被告甲○○既經判處有期徒刑一年六月
    ，且未宣告緩刑之判決，則檢察官聲請簡易判決處刑中被告
    所犯之罪，顯不合刑事訴訟法第四百四十九條所定得以簡易
    判決處刑之案件，爰依同法第四百五十二條之規定，逕依通
    常程序為第一審判決。
據上論斷，應依刑事訴訟法第四百五十五條之一第一項、第三項
、四百五十二條、第三百六十九條第一項前段、第二百九十九條
第一項前段，刑法第五十六條、第三百二十條第一項、第四十七
條，竊盜犯贓物犯保安處分條例第三條第一項第一款、第四條、
第五條第一項前段，判決如主文。
本案經檢察官徐仕瑋到庭執行職務。
中    華    民    國    95    年    3     月    13    日
                刑事第九庭  審判長法官  蔡  奇  秀
                                  法官  黃  欣  怡
                                  法官  楊  佳  祥
以上正本證明與原本無異。
如不服本判決，應於收受送達後10日內向本院提出上訴書狀（應
附繕本）。
                                書記官  顏  惠  華
中    華    民    國    95    年    3     月    13    日
附錄法條：
刑法第三百二十條第一項：
意圖為自己或第三人不法之所有，而竊取他人之動產者，為竊盜
罪，處五年以下有期徒刑、拘役或五百元以下罰金。


司法院資訊處製作；財團法人民間司法改革基金會備份。
